【裁判字號】    99,易,599
【裁判日期】    991123
【裁判案由】    詐欺
【裁判全文】
臺灣桃園地方法院刑事判決               99年度易字第599號
公  訴  人  臺灣桃園地方法院檢察署檢察官
被      告  張華秦
上列被告因詐欺案件，經檢察官提起公訴（98年度偵字第1719號
），本院判決如下：
    主  文
張華秦意圖為自己不法之所有，以詐術使人將本人之物交付，處
有期徒刑柒月。
    事  實
一、張華秦明知其已對外積欠多筆債務而無力清償，需錢孔急，
    而所執如附表編號至所示，祥容資訊股份有限公司（下
    稱祥容公司）、許銘麟、志辰實業有限公司（下稱志辰公司
    ）、聯成事業有限公司（下稱聯成公司）簽發，發票日各為
    民國97年7月31日、97年8月12日、97年8月15日、97年10月5
    日，金額分別為新臺幣（下同）20萬3,500元、13萬8,200元
    、14萬8,600 元、30萬元，付款人為臺灣銀行樹林分行、合
    作金庫銀行東沙鹿分行、華南銀行南松山分行、華南銀行埔
    墘分行之支票4 紙，均屬無法兌現之支票（俗稱「芭樂票」
    ），竟意圖為自己不法之所有，而基於詐欺取財之犯意，於
    97年7、8月間，先後持以向友人張秀蘭所介紹之呂正諒調借
    現款，佯稱前開支票係工程客票並保證兌現，復隱瞞不告知
    實為「芭樂票」乙事，另簽發本票供擔保，而以此方式接續
    詐得現款79萬300 元。俟呂正諒如期分持前開支票向往來銀
    行提示時，方知皆無法兌現，且向之催討卻置之不理，始悉
    受騙。
二、案經呂正諒訴由臺灣桃園地方法院檢察署檢察官偵查起訴。
    理  由
一、證據能力部分：
  (一)按被告之自白，非出於強暴、脅迫、利誘、詐欺、疲勞訊問
    、違法羈押或其他不正之方法，且與事實相符者，得為證據
    ；被告陳述其自白係出於不正之方法者，應先於其他事證而
    為調查，該自白如係經檢察官提出者，法院應命檢察官就自
    白之出於自由意志，指出證明之方法，刑事訴訟法第156 條
    第1項、第3項定有明文。準此，被告張華秦對檢察官所提其
    於偵查中不利於己之供述（見臺灣桃園地方法院檢察署98年
    度偵字第1719號偵查卷第25頁至第26頁、第29頁至第31頁）
    ，證據能力並無意見，復本院亦查無有何顯然不正之方法取
    得情事，而悖於其自由意志，是被告前開不利於己供述得為
    證據。
  (二)再按被告以外之人於審判外之陳述雖不符刑事訴訟法第 159
    條之1至之4規定，而經當事人於審判程序同意作為證據，法
    院審酌該言詞陳述或書面陳述作成時之情況，認為適當者，
    亦得為證據；當事人、代理人或辯護人於法院調查證據時，
    知有刑事訴訟法第159條第1項不得為證據之情形，而未於言
    詞辯論終結前聲明異議者，視為有前項之同意，同法第 159
    條之5 定有明文。又該條立法意旨在於傳聞證據未經當事人
    之反對詰問予以核實，原則上先予排除，惟若當事人已放棄
    反對詰問權，於審判程序中表明同意該等傳聞證據可作為證
    據；或於言詞辯論終結前未聲明異議，基於尊重當事人對傳
    聞證據之處分權，及證據資料愈豐富，愈有助於真實發見之
    理念，且強化言詞辯論主義，使訴訟程序得以順暢進行，上
    開傳聞證據亦均具有證據能力。準此，被告對檢察官提出之
    證人即告訴人呂正諒、證人林漢民於偵查中之陳述（見同上
    97年度他字第3637號偵查卷第23頁至第24頁、第33頁至第34
    頁，98年度偵字第1719號偵查卷第22頁至第23頁、第29頁至
    第31頁），均同意有證據能力，復本院認其作成之情形並無
    不當情形，經審酌後認為適當，故渠等證人前開審判外之陳
    述亦得為證據。
  (三)另如附表編號至所示之支票4 紙暨退票理由單、被告簽
    發之本票、公司基本資料查詢明細、票據信用資訊連結作業
    （見同上97年度他字第3637號偵查卷第5頁至第8頁、第12頁
    至第19頁、第25頁至第30之1 頁、第35頁、第38頁至第62頁
    ，98年度偵字第1719號偵查卷第6 頁至第19頁），均與本案
    事實具有自然關聯性，復屬書證性質，且查無事證足認有違
    背法定程序或經偽造、變造所取得之情事，是堪認有證據能
    力。
二、訊據被告張華秦固坦承其執有如附表編號至所示支票 4
    紙，復經友人張秀蘭自告訴人呂正諒處調借得現款79萬 300
    元等事實，惟矢口否認有何詐欺取財犯行，其辯稱略以：伊
    係積欠張秀蘭六合彩賭債，故以如附表編號至所示支票
    4 紙還債，嗣張秀蘭另向呂正諒調借現款，並無誆稱係工程
    客票情事，且前開支票乃經友人劉惠吉自王桂淋處取得，伊
    不知為「芭樂票」，亦無對呂正諒為詐欺之行為云云。惟查
    ：
  (一)按刑法第339條第1項所謂之詐術，並不以欺罔為限，即利用
    人之錯誤而使其為財物之交付，亦不得謂非詐欺，最高法院
    24年上字第4515號著有判例可資參照。又事實上之不告知，
    然於社會交易上，並非在任何場合均值以刑法非難之，然依
    一般不作為犯之原則，於法律上負有告知義務者，使對方陷
    於錯誤而交付財物，亦可成立詐欺罪。惟是否具有法律上之
    告知義務，非就公序良俗之評價標準或基於倫理、道德、宗
    教、社會等理由而認定之防止或作為義務，均可認於法律上
    即負有告知義務，以免有違刑法罪刑法定主義之原則，即仍
    須視其不告知之程度是否已逾交易上所容認之限度，是否逾
    越社會上可認相當之範圍。
  (二)準此，上揭犯行，業據被告坦認其執有如附表編號至所
    示支票4 紙，復經友人張秀蘭自告訴人呂正諒處調借得現款
    79萬300 元等情無訛（見臺灣桃園地方法院檢察署98年度偵
    字第1719號偵查卷第25頁至第26頁、第29頁至第31頁，本院
    99年度審易字第844 號刑事卷第15頁至第16頁，本院99年度
    易字第599 號刑事卷第12頁至第13頁、第20頁至第21頁、第
    37頁至第39頁、第46頁至第48頁、第85頁、第89頁反面至第
    90頁），且據證人即告訴人呂正諒、證人林漢民於偵查中，
    又證人張秀蘭於本院審判時證述綦詳（見臺灣桃園地方法院
    檢察署97年度他字第3637號偵查卷第23頁至第24頁、第33頁
    至第34頁，98年度偵字第1719號偵查卷第22頁至第23頁、第
    29頁至第31頁，本院99年度易字第599 號刑事卷第47頁至第
    48頁），另有如附表編號至所示之支票4 紙暨退票理由
    單、被告簽發之本票、公司基本資料查詢明細、票據信用資
    訊連結作業等在卷可稽（見臺灣桃園地方法院檢察署97年度
    他字第3637號偵查卷第5頁至第8頁、第12頁至第19頁、第25
    頁至第30之1 頁、第35頁、第38頁至第62頁，98年度偵字第
    1719號偵查卷第6頁至第19頁），堪以認定。
  (三)再者，參酌證人即告訴人呂正諒前於97年10月15日偵查中陳
    稱：伊係因張華秦表示從事地磚工程小包商需發放薪水，且
    穿著時尚又駕駛高級車輛，遂於97年7、8月間分持如附表編
    號至所示之支票4 紙向伊借款，及簽發同額本票供擔保
    ，該時伊曾去電銀行詢問票信狀況為何，經查無退票紀錄故
    同意貸款與張華秦等語（見臺灣桃園地方法院檢察署97年度
    他字第3637號偵查卷第33頁至第34頁）；又於98年7月7日偵
    查中指稱：張華秦於97年7、8月間多次向伊借款，雖有開立
    支票及本票但卻無法兌現，且自稱為工程票，復經詢問銀行
    前開支票仍正常使用中，實有詐騙情事（見同上98年度偵字
    第1719號偵查卷第22頁至第23頁）；另於同年10月22日偵查
    中證稱：伊係借款與張華秦並非張秀蘭，但因張秀蘭與張華
    秦較為熟識，故經張秀蘭交付現款與張華秦等語（見同上偵
    查卷第29頁至第31頁）；互核證人張秀蘭於本院99年9 月30
    日審判時結稱：張華秦於97年7 月間曾執如附表編號至
    所示之支票4 紙委請伊代為調現，該時張華秦與呂正諒並不
    熟識，遂由伊居中聯繫並告知呂正諒前開支票為工程票乙事
    ，交付金錢當時伊與、張華秦、呂正諒均有在場，張華秦知
    伊僅找人借款並非償還賭債，亦無代為簽賭情事（見本院99
    年度易字第599 號刑事卷第47頁至第48頁）。綜合以觀，證
    人即告訴人呂正諒、證人張秀蘭所述各節，均指明被告乃透
    過證人張秀蘭持以如附表編號至所示之支票4 紙向告訴
    人調借現款，並表明因從事工程而執有前開支票情事，然實
    則並無工程票據關係，被告刻意說謊以取信告訴人，藉以隱
    瞞前開票據均屬無法兌現之「芭樂票」乙事，待經告訴人向
    付款銀行查證後，因該時票據尚未跳票、拒絕往來而陷於錯
    誤，陸續交付現款79萬300 元與被告，被告此舉當已構成詐
    欺取財行為，其主觀上具有不法之所有意圖，至為灼然。
  (四)至於，被告固執前詞為辯，認係因積欠張秀蘭六合彩賭債，
    故以如附表編號至所示支票4 紙還債，且前開支票乃經
    友人劉惠吉自王桂淋處取得不知為「芭樂票」云云。但查，
    有關被告因積欠張秀蘭賭債，而以前開支票充作償還工具乙
    節，已為證人張秀蘭堅詞否認，復輔以證人林漢明於97年10
    月1 日偵查中陳述：伊與呂正諒為友人關係，張華秦向呂正
    諒借款7 萬元時伊有在場，並言明待數日後車貸核撥後便會
    還款等情（見臺灣桃園地方法院檢察署97年度他字第3637號
    偵查卷第23頁至第24頁）；是由此情可知，被告與告訴人間
    ，除曾透過證人張秀蘭而為本案票據調現外，另有多次借貸
    關係，彼此間並非毫無債務存在，其所辯積欠證人張秀蘭賭
    債一事，毋寧為掩飾犯行之移花接木手法，自不論渠等間有
    無賭債糾葛，皆不得以認反謂被告與告訴人間無此一票據調
    現關係。況且，兼衡被告於96年底，已因對外積欠多筆債務
    而無力清償，需錢孔急，更與邱德林共犯偽造文書犯行，經
    本院以98年度訴字第1109號判決，判處有期徒刑3 月確定，
    此有該判決書附卷足證（見本院99年度易字第599 號刑事卷
    第76頁至第80頁），而其所持如附表編號至所示支票 4
    紙，不僅發票人均不同，且於發票日期屆至時名下支票大量
    跳票，金額更達千萬元不等，如此離譜之票據信用關係被告
    竟無法清楚交代其執票來源，辯稱不知為「芭樂票」乙情，
    熟人能信？雖然，證人劉惠吉於本院99年10月26日審判時證
    述：伊曾受王桂淋之託，代為轉交附表編號所示之支票與
    張華秦，作為向張華秦購車之款項，但不知張華秦嗣後有無
    持該支票作何用途，祇知張華秦該時很缺錢而已（見同上刑
    事卷第85頁至第88頁），然勾稽王桂淋之年籍資料，該人俟
    於97年9 月20日已歿（見同上刑事卷第32頁），要無法查明
    證人劉惠吉所述之真實性，且所稱王桂淋持之附表編號所
    示支票，其發票人為祥容公司，負責人為郭茂誠，俱與王桂
    淋無涉，該支票來源顯有可疑之處，但被告仍執以向告訴人
    借款，對此「芭樂票」當有相當程度之認識，其固舉證人劉
    惠吉為證，仍無解於其主觀上確有詐欺之犯意。是被告所辯
    各節，均屬無據，不足以取。
  (五)綜上所述，被告確有執如附表編號至所示支票4 紙，假
    以為工程客票並保證兌現為由，向告訴人詐騙調借現款，復
    隱瞞不告知實為「芭樂票」乙事，以致告訴人陷於錯誤而交
    付現款79萬300 元與被告等情，業經本院敘述綦詳，足堪信
    實。是本案事證明確，被告詐欺取財犯行，堪以認定。
三、核被告張華秦所為，係犯刑法第339條第1項之詐欺取財罪。
    又被告以單一詐欺決意，於97年7、8月間先後持如附表編號
    至所示支票4 紙，向告訴人呂正諒所為之詐欺行為，係
    對告訴人財產法益為同一性侵害，先後各次詐欺舉動之獨立
    性極為薄弱，復係出於同一犯意，依一般社會觀念，各舉動
    難以強行分開，應視為數個舉動之接續實施，合為包括之一
    行為予以評價，論以接續犯。爰審酌被告為圖自己不法利益
    ，竟執「芭樂票」假以工程客票為幌，以向告訴人騙取現款
    計達79萬300 元，破壞社會交易秩序，更損及告訴人之財產
    法益，惡性非輕，雖其嗣與告訴人調解成立，此有本院99年
    度附民移調字第428 號調解筆錄在卷可佐（見本院99年度易
    字第599 號刑事卷第35頁），但迄後卻無任何實際賠償，並
    無何悛悔實據，又參酌其否認犯行之犯後態度，及其犯罪之
    動機、目的、品行、智識程度等一切情狀，量處如主文所示
    之刑。
據上論斷，應依刑事訴訟法第299條第1項前段，刑法第339條第1
項，刑法施行法第1條之1第1項、第2項前段，判決如主文。
本案經檢察官呂如琦到庭執行職務。
中    華    民    國    99    年    11    月    23    日
                  刑事第六庭  審判長法  官  錢建榮
                                    法  官  游智棋
                                    法  官  黃翊哲
┌─────────────────────────────────────────────┐
│附表：                                                                   99年度易字第599號│
├──┬────┬────┬──────┬───────┬─────┬───────────┤
│編號│ 發票人 │ 受款人 │   發票日   │金額（新臺幣）│ 票據號碼 │        付款人        │
├──┼────┼────┼──────┼───────┼─────┼───────────┤
│  │祥容公司│（未載）│97年 7月31日│  20萬3,500元 │AF 0000000│   臺灣銀行樹林分行   │
├──┼────┼────┼──────┼───────┼─────┼───────────┤
│  │ 許銘麟 │（未載）│97年 8月12日│  13萬8,200元 │KR 0000000│合作金庫銀行東沙鹿分行│
├──┼────┼────┼──────┼───────┼─────┼───────────┤
│  │志辰公司│（未載）│97年 8月15日│  14萬8,600元 │SC 0000000│  華南銀行南松山分行  │
├──┼────┼────┼──────┼───────┼─────┼───────────┤
│  │聯成公司│（未載）│97年10月 5日│       30萬元 │XC 0000000│   華南銀行埔墘分行   │
├──┴────┴────┴──────┴───────┴─────┴───────────┤
│備註：合計金額為79萬300元。                                                               │
└─────────────────────────────────────────────┘
以上正本證明與原本無異。
如不服本判決，應於判決送達後10日內向本院提出上訴書狀（應
附繕本），並應敘述具體理由，其未敘述上訴理由者，應於上訴
期間屆滿後20日向本院內補提理由書，上訴於臺灣高等法院。
                                    書記官  蔡紫凌
中    華    民    國    99    年    11    月    23    日
附錄本判決論罪科刑法條：刑法第339條第1項
意圖為自己或第三人不法之所有，以詐術使人將本人或第三人之
物交付者，處5年以下有期徒刑、拘役或科或併科1,000元以下罰
金。（罰金部分，依刑法施行法第1條之1第1項、第2項前段規定
，貨幣單位變更為新臺幣且金額提高為30倍）

司法院資訊處製作；財團法人民間司法改革基金會備份。
